臺灣板橋地方法院民事判決　九十一年度小上字第三○號
　　上　訴　人　甲○○
　　被上訴人　　乙○○
右當事人間請求侵權行為損害賠償事件，上訴人對於中華民國九十一年一月四日本院
板橋簡易庭九十年度板小字第五八五號第一審判決提起上訴，本院判決如左：
    主　　文
上訴駁回。
第二審訴訟費用新臺幣參佰零伍元由上訴人負擔。
    理　　由
一、按小額程序之第二審判決，如依上訴意旨足認為無理由者，得不經言詞辯論，判
    決駁回之，民事訴訟法第四百三十六條之二十九第二款定有明文。又對於小額程
    序之第一審判決之上訴，非以其違背法令為理由，不得為之，民事訴訟法第四百
    三十六條之二十四第二項定有明文。依同法第四百三十六條之三十二第二項準用
    同法第四百六十八條、第四百六十九條第一款至第五款之規定，判決不適用法規
    或適用不當，為違背法令；判決有同法第四百六十九條第一款至第五款情形之一
    者，為當然違背法令。
二、本件上訴人對小額程序之第一審判決提起上訴，核其上訴理由，無非係以：（一
    ）按當事人主張有利於己之事實者，就其事實有舉證之責任，民事訴訟法第二百
    七十七條前段定有明文。查本件車禍事故被上訴人於原審主張上訴人闖紅燈致生
    事故，其所言不實，並經上訴人否認外，經原審檢送車輛行車事故鑑定委員會鑑
    定肇責，亦無法查證。顯然被上訴人於原審就有利自己之事實未盡舉證之責任，
    原審應駁回原告之訴。（二）原審於判決書之事實及理由欄第三項後段認：「．
    ．．因兩造無法舉證其行進時之號誌燈情形，應認兩造車行路口時，雙方均未減
    速行駛，並隨時採取必要之安全措施，致生本件事故，雙方均係肇事原因，故本
    件事故被告應負擔二分之一過失責任，而原告亦應負擔二分之一過失責任」。然
    上訴人駕駛ＨＬ─三九四五號車行經該肇事路口依綠燈燈號直行，車速緩慢並注
    意各方行車動態，詎料，被上訴人闖紅燈駛入路口，上訴人立即猛採煞車，已盡
    防止事故發生之義務。奈何前保險桿仍與被上訴人車輛發生碰撞，正因上訴人車
    速緩慢，發現被上訴人車輛時及時反應猛踩煞車，所以上訴人車輛僅前保險桿受
    損，否則，雙方車輛受損情形勢必更加嚴重。原審上訴人行經路口未減速行駛等
    語，顯與事實未符。且依信賴原則，上訴人依綠燈直行、車速緩慢、注意各方來
    車，何需負擔肇事責任。（三）退萬步言之，倘本件兩造均應負部分之肇事責任
    ，上訴人之車輛亦有受損，修理費用達新台幣（下同）一萬元，上訴人主張過失
    相抵，被上訴人應就其應負肇事責任比例範圍內對上訴人之損害負賠償責任等語
    。
三、按法院得依已明瞭之事實，推定應證事實之真偽，民事訴訟法第二百八十二條定
    有明文，即如法院已明瞭之事實與應證事實有因果關係、主從關係、或互不相容
    之情形，法院應依據已明瞭之間接事實，本於自由心證，並依經驗法則，以判斷
    應證事實之有無（最高法院七十六年台上字第七二八號判例參照），此乃法院職
    權之行使。是原審依兩造於警訊時之陳述，及互核道路交通事故調查報告表及現
    場照片等資料，以被上訴人車損位置為左側前後車門之間，而上訴人車損位置為
    右前車頭部分，而認定兩造車行路口時，雙方均未減速行駛，且未注意車前狀況
    ，並隨時採取必要之安全措施致生本件事故，雙方均係肇事原因，並認定兩造應
    各負擔二分之一過失責任，揆諸前揭說明，原審以前開兩造車損位置等間接事實
    ，本於自由心證，推認兩造就本件肇事原因各應負擔過失責任二分之一，於法並
    無不合。再按民事訴訟法第二百七十七條前段規定：「當事人主張有利於己之事
    實者，就其事實有舉證之責任」，所謂舉證責任，乃特定法律效果之發生或不發
    生所必要之事實存否不明之場合，當事人之一造，因此事實不明，將受不利益之
    判斷。經查，原審既已認定兩造就本件肇事原因各應負擔二分之一過失責任，自
    無再課當事人以舉證責任而使其負擔受不利裁判之危險。是上訴人主張：本件車
    禍事故被上訴人於原審主張上訴人闖紅燈致生事故，其所言不實，並經上訴人否
    認外，經原審檢送車輛行車事故鑑定委員會鑑定肇責，亦無法查證，顯然被上訴
    人於原審就有利自己之事實未盡舉證之責任，原審應駁回原告之訴云云，洵屬無
    據。
四、上訴人復指摘：原審認上訴人行經路口未減速行駛等語，顯與事實未符，且依信
    賴原則，上訴人依綠燈直行、車速緩慢、注意各方來車，何需負擔肇事責任云云
    。然查，取捨證據、認定事實，屬事實審法院之職權，而原審已就證據之取捨及
    事實之認定詳為論述，是上訴人前開所稱，亦無足取。
五、另上訴人雖又主張：上訴人之車輛亦有受損，修理費用達一萬元，上訴人主張過
    失相抵，被上訴人應就其應負肇事責任比例範圍內對上訴人之損害負賠償責任云
    云。惟上訴人前開主張未曾於原審中提出，屬新攻擊防禦方法，依民事訴訟法第
    四百三十六條之二十八規定，除原審違背法令外，並不得於第二審程序提出。而
    本件原審審理結果認兩造車行路口時，雙方均未減速行駛，且未注意車前狀況，
    並隨時採取必要之安全措施致生本件事故，雙方均係肇事原因，並認定兩造應各
    負擔二分之一過失責任，並無違背法令之可言，則前開法條規定，本院自毋庸再
    予審酌，附此敘明。
六、綜上所述，上訴論旨以原審認定事實違反民事訴訟法第二百七十七條前段規定並
    就原審取捨證據、認定事實之職權行使，指摘原判決不當，求予廢棄改判，顯無
    理由，爰不經言詞辯論，判決如主文。
七、訴訟費用之負擔：查本件第二審訴訟費用為裁判費一百三十五元、送達郵資一百
    七十元，合計三百零五元，應由上訴人負擔，爰確定如主文第二項所示。
八、據上論結，本件上訴為無理由，依民事訴訟法第四百三十六條之三十二第二項、
    第四百四十九條第一項、第四百三十六條之二十九第二款、第七十八條，判決如
    主文。
中　　　華　　　民　　　國　　九十一　　年　　　七　　　月　　三十一　　日
                                    臺灣板橋地方法院民事第二庭
~B審判長法官　陳忠行
~B法　　　官　陳福來
~B法　　　官　崔玲琦
右為正本係照原本作成
不得上訴。
中　　　華　　　民　　　國　　九十一　　年　　　七　　　月　　三十一　　日
~B法院書記官　陳倨篁
